臺灣臺南地方法院刑事裁定　　　　　　 100年度聲字第2302號
聲明異議人
即受刑人　　陳奎宏
上列聲明異議人即受刑人因犯詐欺案件，以臺灣臺南地方法院檢
察署檢察官100年度執字第681號執行指揮為不當，向本院聲明異
議，本院裁定如下：
    主    文
異議駁回。
    理    由
一、聲明異議意旨略以：
    (1)聲明異議人於100年3月3日及同年月30日至臺灣臺南地方
      法院檢察署執行科(以下簡稱檢察署或執行科)報到時，未
      見到檢察官，僅見到書記官，書記官逕向聲明異議人稱檢
      察官不准許聲明異議人易科罰金，未給予聲明異議人陳述
      意見的機會，請求調閱執行科100年3月3日及同年月30日
      之開庭錄音或錄影光碟或通知陪同聲明異議人到案之父母
      及友人即可證明。
    (2)檢察官不准聲明異議人聲請易科罰金之理由為聲明異議
      人未聲請易科罰金、聲明異議人未遵期到案、聲明異
      議人對於法律之服從性甚低等，均與事實不符。
    (3)餘如附件聲請書所載。
二、按「受刑人或其法定代理人或配偶以檢察官執行之指揮為不
    當者，得向諭知該裁判之法院聲明異議。」，「法院應就疑
    義或異議之聲明裁定之。」，刑事訴訟法第484條、第486條
    定有明文。次按94年2月2日修正公布，95年7月1日施行之刑
    法第41條第1 項規定：「犯最重本刑為五年以下有期徒刑以
    下之刑之罪，而受六個月以下有期徒刑或拘役之宣告者，得
    以新臺幣一千元、二千元或三千元折算一日，易科罰金。但
    確因不執行所宣告之刑，難收矯正之效或難以維持法秩序者
    ，不在此限。」。依其立法理由說明，個別受刑人如有不宜
    易科罰金之情形，在刑事執行程序中，檢察官得依該項但書
    規定，審酌受刑人是否具有「確因不執行所宣告之刑，難收
    矯正之效，或難以維持法秩序」等事由決定之。是以，檢察
    官對於得易科罰金案件之指揮執行，依具體個案，考量犯罪
    特性、情節及受刑人個人特殊事由等因素，如認受刑人確有
    因不執行所宣告之刑，難收矯正之效，或難以維持法秩序者
    ，自得不准予易科罰金，此乃檢察官指揮執行時得依職權裁
    量之事項，倘其未濫用權限，自不得任意指摘為違法，觀諸
    刑事訴訟法第457條第1項前段規定：「執行裁判由為裁判法
    院之檢察官指揮之。」自明。從而，有期徒刑或拘役得易科
    罰金之案件，法院所諭知者，僅易科罰金折算之標準，至於
    是否准予易科罰金，則賦予執行檢察官視個案具體情形裁量
    之權限；易言之，執行檢察官就受刑人是否確因易科罰金，
    有難收矯正之效，或難以維持法秩序之情事，有判斷之權限
    ，法院僅得審查檢察官為刑法第41條第1 項之裁量時，其判
    斷之程序有無違背法令、事實認定有無錯誤、其審認之事實
    與刑法第41條第1 項之裁量要件有無合理關連、有無逾越或
    超過法律規定之範圍等問題，除有必要時法院於裁定內同時
    諭知准予易科罰金（司法院釋字第245 號解釋參照）外，原
    則上不宜自行代替檢察官判斷受刑人是否有上開情事，即僅
    於檢察官上開裁量權之行使，有前述未依法定程序進行裁量
    ，超越法律授權裁量範圍等情事，法院始有介入審查之必要
    （最高法院99年度臺抗字第899號裁定參照），合先敘明。
三、經查：
  (一)聲明異議人自98年12月10日起至98年12月30日止，共同涉犯
    詐欺取財罪，共9罪，本院以99年度易字第1353號判決，判
    處應執行有期徒刑2年8月，如易科罰金，以1,000元折算1日
    確定，嗣臺灣臺南地方法院檢察署檢察官審核以其為詐欺集
    團正犯，被害人眾多，且數罪併罰，4罪以上故意犯受有期
    徒刑宣告，如不執行所宣告之刑，難收矯正之效或難以維持
    法秩序，因而依刑法第41條第1項但書規定，以命令不准其
    易科罰金，此據本院調取臺灣臺南地方法院檢察署100年度
    執字第681號執行案卷查明屬實，核與聲明異議人所稱之
    聲明異議人未聲請易科罰金、聲明異議人未遵期到案、
    聲明異議人對於法律之服從性甚低等理由不符，聲明異議人
    此部分聲明異議之事實即不足採信。
  (二)本件執行檢察官於100年3月30日訊問聲明異議人，聲明異議
    人當場陳明聲請易科罰金，執行檢察官最後問聲明異議人：
    「還有何意見」，聲明異議人答：「沒有」，顯已賦予受刑
    人陳述意見之機會，執行檢察官後諭知受刑人不准易科罰金
    及易服社會勞動，發監執行，有前揭執行案卷可考，聲明異
    議人猶稱於地檢署未見執行檢察官，檢察官未予其陳述意見
    之機會云云，自與實情不合。又經本院函調本件100年3月3
    日及同年月30日檢察署執行科之開庭錄音光碟，因執行科開
    庭並未錄音故無法提供錄音光碟，此有地檢署100年12月14
    日南檢欽辛100執681字第76680號函附卷附卷可稽。又依本
    院99年度易字第1353號判決認定，聲明異議人為詐欺集團正
    犯，被害人數達9人，所犯詐欺罪計9罪，而係4罪以上故意
    犯受有期徒刑宣告，檢察官依此認為如不執行所宣告之刑，
    難收矯正之效或難以維持法秩序，因而依刑法第41條第1項
    但書規定，以命令不准其易科罰金，形式上觀之，其判斷之
    程序並無違背法令，事實認定亦無錯誤，其指揮命令並與刑
    法第41條第1項但書之裁量要件具有合理關連，核其裁量於
    法並無違背。聲明異議人雖以其因思慮不周至誤罹刑典，犯
    後深感後悔，已積極向被害人等表示悔意，並試圖與被害人
    和解，且受刑人於犯後也積極向善，多次捐獻物資及金錢，
    並於工作之餘至教養院擔任志工，奉獻一己之力予需要幫助
    的人，益見其尚非犯後不知悔改之徒云云，惟關於聲明異議
    人之犯罪動機及犯後態度，已為確定判決量刑時妥為斟酌，
    且為避免惡性重大犯罪者，於犯後始戮力改過遷善，即得求
    為易刑而免除入監執行徒刑或拘役，仍應依具體個案之犯罪
    特性、情節及受刑人個人特殊事由等因素，綜合為全盤考量
    ，如有不執行所宣告之刑，難收矯正之效或難以維持法秩序
    情事，自得為不准易科罰金之不准易刑處分。本件聲明異議
    人犯後雖有悔改從善實跡，然執行檢察官斟酌聲明異議人犯
    罪情節及惡性甚為嚴重，認符合「不執行所宣告之刑，難收
    矯正之效或難以維持法秩序」，而為不准易科罰金之執行指
    揮，要難指為違法，聲明異議人執前揭各情，指摘執行檢察
    官執行指揮不當云云，難謂有理。
  (三)執行檢察官敘明聲明異議人為詐欺集團正犯，被害人數眾多
    ，且數罪併罰，4罪以上故意犯受有期徒刑宣告，如不執行
    所宣告之刑，難收矯正之效或難以維持法秩序等情由，命令
    不准易科罰金，顯係就個案情節所為裁量，自難攀附他案結
    果，而認與平等原則有悖。再本院審酌前情，認執行檢察官
    執行指揮不准聲明異議人易科罰金，本其法律所賦與指揮刑
    罰執行職權之行使，對具體個案所為之判斷，合於刑法第41
    條第1項但書之要件，亦無適用前開條文但書規定，違背但
    書例外應從嚴解釋適用之違法。聲明異議人之主張即無理由
    ，應予駁回其異議。因本件已甚明確，聲明異議人聲請本院
    傳喚聲明異議人之父母、友人到庭作證並無必要，附此敘明
    。
四、據上論斷，應依刑事訴訟法第486條，裁定如主文。
中    華    民    國  100    年    12     月    21    日
                 刑事第十五庭  法  官  蔡直青
以上正本證明與原本無異。
如不服本裁定，應於收受送達後5日內向本院提出抗告狀。（應
附繕本）
                               書記官  郭純瑜
中    華    民    國   100    年    12    月    23    日